最高法院刑事判決　　　　　　九十六年度台上字第三六七五號
上　訴　人　甲○○
　　　　　　乙○○
　　　　　　　　　　巷18弄8號
　　　　　　丙○○
上列上訴人等因妨害自由案件，不服台灣高等法院高雄分院中華
民國九十六年四月九日第二審更審判決（九十五年度上更(一)字第
三八二號，起訴案號：台灣高雄地方法院檢察署九十年度偵字第
一五九八七號），提起上訴，本院判決如下：
    主  文
上訴駁回。
    理  由
按刑事訴訟法第三百七十七條規定，上訴於第三審法院，非以判
決違背法令為理由，不得為之。是提起第三審上訴，應以原判決
違背法令為理由，係屬法定要件。如果上訴理由狀並未依據卷內
訴訟資料，具體指摘原判決不適用何種法則或如何適用不當，或
所指摘原判決違法情事，顯與法律規定得為第三審上訴理由之違
法情形，不相適合時，均應認其上訴為違背法律上之程式，予以
駁回。本件原判決撤銷第一審關於上訴人甲○○部分之科刑判決
，改判論上訴人甲○○以共同私行拘禁罪，處有期徒刑壹年；維
持第一審關於論上訴人乙○○、丙○○以共同私行拘禁罪，各處
有期徒刑拾月部分之判決，駁回其二人在第二審之上訴。係依憑
上訴人甲○○、乙○○、丙○○（下稱上訴人等三人）之部分自
白（供承：其三人與葉俊奇《另案審理》，於民國九十年八月二
十六日下午六時許，共同駕乘所承租之自用小客車，行經高雄市
苓雅區○○○路一號前，遇見被害人林建利與藍偉菘在一部車上
，上訴人等三人即進入林建利所駕駛之小客車上，先至林建利之
住處，由甲○○與丙○○進入拿取林建利所有之新台幣《下同》
現款二十餘萬元，再將林建利押載至星君汽車旅館，嗣又載至高
雄縣內門鄉木柵村新中八號乙○○之老家，以電線及皮帶綑綁拘
禁之事實不諱），共同正犯葉俊奇所為與上訴人等三人上開自白
相同內容之供陳，被害人林建利之指陳（指稱：九十年八月二十
六日下午六時許，伊與藍偉菘駕車在高雄市苓雅區○○○路一號
前，被四名男子攔住，有人將伊押至汽車後座，嗣後讓藍偉菘下
車，並至伊位於高雄市○○區○○路五十六號Ｂ棟七樓住處拿取
現金，再將伊押至旅館，之後再押至高雄縣內門鄉木柵村新中八
號綑綁拘禁之被害經過情形），證人藍偉菘（證稱：九十年八月
二十六日下午，我與林建利開車至高雄市○○○路一號買東西，
有三名男子上車，把林建利帶至後座，由二名男子陪坐，另一名
男子開車，開至鳳山市憲兵隊前，把我放下車讓我走等語）、林
重志（證以：伊與甲○○合資投資林建利經營之美容事業，嗣伊
與甲○○投資部分退股，林建利即交付面額一百五十八萬元之支
票予伊，伊將該支票交與甲○○行使云云）等人之證言，並有支
票影本、照片十六張及林建利領回二十四萬八千元之贓物領據附
卷可稽，另有上訴人等用以綑綁林建利之皮帶、電線、塑膠繩及
毆打林建利之木棍扣案可佐等證據資料，而為論斷，已詳敘其所
憑之證據及認定之理由。而以上訴人等三人否認犯罪，辯稱：伊
等向林建利催討其欠甲○○之投資款，林建利自願與伊等至內門
鄉解決債務問題，伊等雖有毆打林建利，但未妨害他自由云云，
為卸責之詞，均無足憑採，亦於理由內依憑調查所得之證據，詳
加指駁。從形式上觀察，原判決並無足以影響判決結果之違背法
令情形存在。上訴人等三人上訴意旨略稱：（一）林建利前已因
詐欺案件經法院通緝，上訴人等與其在高雄市街上不期而遇，本
可將其送警方歸案，然因其苦苦哀求不要送警方，並以其住處有
二十萬（元）現金可供清償，及要變賣車子清償，惟又因其係通
緝犯，怕被警方查獲，始住上訴人乙○○老家。上訴人等人於未
將通緝犯送警前，限制其行為，不能認係妨害自由。（二）證人
藍偉菘及江美惠不知林建利是通緝犯，謊報其為醫師，被擄人勒
索，致上訴人等被誤認犯罪。（三）林建利交付上訴人甲○○二
十餘萬元，係返還其詐騙之款項，原審將之發還林建利，亦屬違
法等語。惟查：刑事訴訟法第八十七條第一項、第二項規定：通
緝經通知或公告後，檢察官、司法警察官得拘提被告或逕行逮捕
之；利害關係人，得逕行逮捕通緝之被告，送交檢察官、司法警
察官或請求檢察官、司法警察官逮捕之。因此通緝之被告僅檢察
官、司法警察官、利害關係人得逕行逮捕。本件被害人林建利縱
前已因案通緝，惟上訴人等三人既非該案件之利害關係人，即無
權逕自予以逮捕；且依原判決所認定：上訴人等三人限制被害人
之行動自由，強押被害人至其坐落高雄市○○區○○路五十六號
Ｂ棟七號住處取款後，再將其押載至高雄市三民區○○○路一一
七號星君汽車旅館，又將之押載至高雄縣內門鄉木柵村新中八號
乙○○之老家私行拘禁等情。事證明確，詳如前述，上訴人等三
人即具有妨害自由之犯意及行為，原判決據以論罪科刑，並無不
合。上訴意旨任意指摘，自非合法之第三審上訴理由。至本件警
方於案發後，將上訴人等三人向被害人取得之現金發還被害人（
見警卷第一卷第二十四、二十八頁），無論是否妥適，核均不影
響於本件上訴人等三人犯罪成立與否之判斷，亦不得執此指摘，
資為第三審上訴之合法理由。其餘上訴意旨，則就原審採證認事
職權之適法行使，全憑己見，漫事爭執，難認已符合首揭法定之
第三審上訴要件。其上訴違背法律上之程式，應予駁回。
據上論結，應依刑事訴訟法第三百九十五條前段，判決如主文。
中　　華　　民　　國　九十六　年　　七　　月　　六　　日
                      最高法院刑事第五庭
                          審判長法官  林　增　福
                                法官  邵　燕　玲
                                法官  張　清　埤
                                法官  陳　世　雄
                                法官  蔡　國　在
      本件正本證明與原本無異
                                      書  記  官
中　　華　　民　　國　九十六　年　　七　　月　 十二 　日
                                                Ａ
